臺灣高等法院刑事判決　　　　　　　　94年度上訴字第1004號
上　訴　人
即　被　告　乙○○
　　　　　　　　　　（
指定辯護人　本院公設辯護人　甲○○
上列上訴人因違反槍砲彈藥刀械管制條例案件，不服臺灣板橋地
方法院93年度訴字第2123號，中華民國94年2月22日第一審判決
（起訴案號：臺灣板橋地方法院檢察署93年度核退偵字第625號
），提起上訴，並由臺灣基隆地方法院檢察署檢察官移送併案審
理（94年度偵字第1716號），本院判決如下：
    主  文
原判決撤銷。
乙○○連續未經許可，寄藏爆裂物，累犯，處有期徒刑伍年拾月
，併科罰金新臺幣貳拾萬元，罰金如易服勞役，以罰金總額與陸
個月之日數比例折算。
扣案之土造鋼管槍壹把（槍枝管制編號：0000000000）及土製手
榴彈壹枚均沒收。
    事  實
一、乙○○前因竊盜案件，經臺灣板橋地方法院判處有期徒刑7
    月確定；又因搶奪、竊盜等案件，經同院判處有期徒刑1年
    10月、5月確定；復因違反麻醉藥品管理條例、藥事法、槍
    砲彈藥刀械管制條例等案件，經同院判處有期徒刑6月、8月
    、2月確定，嗣上開罪刑，經裁定應執行有期徒刑3年6月確
    定，刑期起算日期為民國84年2月24日，指揮書原載執行完
    畢日期為87年5月3日，因縮短刑期於85年4月12日假釋出監
    ；又因違反肅清煙毒條例、麻醉藥品管理條例案件，經同上
    法院處有期徒刑1年3月、9月，應執行有期徒刑1年10月確定
    ，刑期起算日期為86年5月9日，指揮書原載執行完畢日期為
    87年12月6日；而上開假釋嗣經撤銷，應執行殘刑2年5日，
    刑期起算日期為87年12月7日（接續前案執行），指揮書原
    載執行完畢日期為89年12月11日；又因傷害案件，經判處有
    期徒刑1年6月確定，刑期起算日期為89年12月12日（接續前
    案執行），指揮書原載執行完畢日期為91年2月13日，89年2
    月2日假釋出監；又因違反毒品危害防制條例案件，經同院
    處有期徒刑7月確定，刑期起算日期為90年7月20日，指揮書
    原載執行完畢日期為91年2月19日，又前開假釋經撤銷，應
    執行殘刑1年10月9日，刑期起算日期為91年2月20日（接續
    前案執行），指揮書原載執行完畢日期為92年12月8日，於
    92年12月3日因縮短刑期執行完畢。
二、乙○○猶不知心生悔悟，明知未經許可不得持有爆裂物，竟
    於89年7月間某日，因好奇而向黃南（89年10月5日歿）借
    得屬爆裂物之土製手榴彈1顆，收受後即置於臺北縣新莊市
    ○○路593巷6弄5號5樓住處藏放。並基於寄藏之概括犯意，
    於89年8月（併辦意旨書誤載為89年7月）間，再受黃南之
    託，代為保管可發射子彈具殺傷力之土製鋼管手槍1枝、霰
    彈2顆（1顆業已自行擊射）及屬爆裂物之土製手榴彈1枚。
    嗣於93年6月8日1時10分許，為警持搜索票至臺北縣新莊市
    ○○路593巷6弄5號5樓查獲乙○○，並當場查扣前開土製手
    榴彈1顆（起訴書原載乙○○同時持有彈匣部分，業經檢察
    官減縮）。復於93年11月28日凌晨4時20分許，在基隆市○
    ○路84號為警查獲，並扣得上述土製鋼管手槍1枝、霰彈1顆
    及土製手榴彈1枚。
    理  由
一、訊據上訴人即被告乙○○坦承上開犯罪事實，且查：（1）
    扣案之土製手榴彈1枚（起訴書所指者），經內政部警政署
    刑事警察局為鑑驗，鑑驗結果：「送驗證物土製手榴彈1顆
    ，經外觀檢視長11公分、直徑5.5公分、重390公克，以圓柱
    型鐵罐為容器，有一握柄、插梢圓形拉環開關，容器封口紮
    實。另以X光透視後再以水砲擊解，蒐到煙火類火藥140公克
    （經送本局鑑識科鑑驗檢出認係煙火類火藥）、螺絲釘9支
    、彈簧、鐵塊2個、鋼珠160個，其結構完整，認屬槍砲彈藥
    刀械管制條例第四條第一項第二款所指之爆裂物。」、「送
    驗證物經鑑驗結果：一、經檢視為銀灰色粉末壹小包，實際
    毛重1.74〈公〉克，淨重1.00公克，取0.15公克鑑驗用罄，
    餘0.85公克封妥隨文檢還。二、檢出鋁粉（A1）、碳粉（C
    ）、過氯酸鉀（KCIO4）、過氯酸銨（NH4CIO4），認係煙火
    類火藥。」（見臺灣板橋地方法院檢察署93年度核退偵字第
    625號卷第26頁、第27頁之內政部警政署刑事警察局93年9月
    13日刑偵五字第0930187046號、93年8月27日刑鑑字第09301
    4727 0號鑑驗通知書）。（2）另一枚土製手榴彈（併辦意
    旨書所指者）經內政部警政署刑事警察局鑑驗結果，認：「
    送鑑土製爆裂物壹枚，係以高11公分，直徑3.4公分之日製
   「UNO」牌圓形髮膠鋁罐為容器，外以黑色橡皮包裹瓶身，頂
    部由黑色膠布包裹，並露出一截導火索，經X光透視以拆解
    法拆除後，發現內有長5.2公分之導火索，其尾端連結長4.
    6公分，直徑0.65公分之雷管（中國大陸製造紙殼制式雷管
    ），瓶身內裝有重86公克之黃色炸藥（經本局鑑識科化驗檢
    出，係三硝基甲苯（TNT）及鋁粉（AL）混合粉末，認係黃
    色炸藥）。該枚爆裂物結構完整，點燃導火索延燒至雷管即
    引爆黃色炸藥，產生威力極強大之爆炸，認具殺傷力與破壞
    性。」，有內政部警政署刑事警察局94年3月23日刑偵五字
    第0940045590號號鑑驗通知書可按（見臺灣基隆地方法院94
    年度偵字第1466號卷第2頁）。（3）扣案之土造手槍1枝（
    槍枝管制編號：0000000000），係由具擊發機構及金屬管組
    合而成之土造鋼管槍，機械性能良好，可裝填及擊發12ＧＡ
    ＵＧＥ制式霰彈，認具殺傷力；送鑑霰彈1顆，認係12ＧＡ
    ＵＧＥ制式霰彈，經實際試射，可擊發，認具殺傷力。有內
    政部警政署刑事警察局94年1月6日刑鑑字第0930237786號槍
    彈鑑定通知書可按（見臺灣基隆地方法院檢察署93年度偵字
    第4448號第101-103頁）。綜上事證明確，被告犯行洵堪認
    定，應予依法論科。
二、按被告行為後，槍砲彈藥刀械管制條例業於94年1月26日經
    總統公布施行，修正後將原槍砲彈藥刀械管制條例第11條刪
    除，並與原條例第8條、第10條合併修正移列為修正後第8條
    ，依修正後條例第8條第4項規定，未經許可，持有、寄藏或
    意圖販賣而陳列第一項所列槍枝者，處3年以上10年以下有
    期徒刑，併科新臺幣700萬元以下罰金。至同條例第7條、第
    12條則未修正。是被告寄藏可發射子彈具殺傷力之土製鋼管
    手槍之犯行，行為後法律已有變更，經比較新舊法之結果，
    以修正前之槍砲彈藥刀械管制條例第11條第4項所定「1年以
    上7年以下有期徒刑，併科新台幣700萬元以下罰金」之刑，
    較有利於被告，依刑法第2條第1項但書規定，應適用修正前
    槍砲彈藥刀械管制條例第11 條第4項罪刑論處。是核被告寄
    藏土製手榴彈之所為，係犯槍砲彈藥刀械管制條例第7條第4
    項之未經許可寄藏爆裂物罪；被告寄藏可發射子彈具殺傷力
    之土製鋼管手槍之行為，係犯修正前原條例11條第4項未經
    許可，寄藏其他可發射子彈具有殺傷力之槍枝罪；被告寄藏
    霰彈之行為，係犯現行條例第12條第4項未經許可寄藏子彈
    罪。被告先後二次未經許可寄藏爆裂物罪，時間緊接，手段
    相同，觸犯構成要件相同之罪名，顯係基於概括犯意為之，
    應依連續犯規定論以一罪，並加重其刑。被告連續寄藏爆裂
    物，與與寄藏可發射子彈具殺傷力之槍枝、子彈，為想像競
    合犯，應從重論以槍砲彈藥刀械管制條例第7條第4項之未經
    許可寄藏爆裂物罪。按寄藏子彈、槍械、爆裂物罪為繼續犯
    ，被告曾受如事實欄所示之有期徒刑執行完畢，有本院被告
    全國前案紀錄表在卷可稽，其於5年內再犯本件有期徒刑之
    罪，為累犯，應依刑法第47 條之規定遞加重其刑。至被告
    雖辯稱其第二次被查獲之行為，應屬自首云云，惟其行為既
    為連續犯，其第一次寄藏業據查獲，第二次之行為自非屬未
    發覺之犯罪，故不能依自首規定減刑，附此敘明。
三、原審對被告以予以論罪科刑，固非無見，惟查被告89年7月
    間向黃南取得爆裂物即藏置於家中多年，該行為應屬寄藏
    ，原審論以持有，尚有未洽。又其於同年8月間受黃南之
    託寄藏爆裂物、可發射子彈具殺傷力之槍枝及子彈，此部分
    之犯行，雖未經檢察官起訴，但因與已經起訴部分，具有裁
    判上一罪，連續與想像競合關係，並經檢察官移請併辦，本
    院自得一併審理。原審就此部分認無裁判上一罪關係未予一
    併審酌，亦有未洽，被告上訴指指摘於此，為有理由，自應
    由本院予以撤銷改判。爰審酌被告之素行、犯罪動機、目的
    ，對社會大眾所存在之危險性及其品行、智識程度、犯後坦
    承犯行等一切情狀，量處如主文所示之刑，並就所宣告之罰
    金刑，諭知易服勞役之折算標準。
四、扣案之土製手榴彈1枚（第二次被查獲者，僅拆解未引爆）
    ，及扣案之土造手槍1枝（槍枝管制編號：0000000000），
    均屬違禁物，應依刑法第38條第1項第1款之規定，予以宣告
    沒收。至第一次查獲之土製手榴彈1枚（見臺灣板橋地方法
    院檢察署93年度核退偵字第625號卷第26頁、第27頁）業於
    鑑驗時經擊射，因已不具殺傷力而失其爆裂物之效用，另扣
    案之霰彈子彈1顆亦已於鑑定時試射，均非屬違禁物，故不
    予宣告沒收。
五、臺灣基隆地方法院檢察署（94年度偵字第1715號）併辦意旨
    略以：被告乙○○持上開土製鋼管手槍1枝、霰彈，於93年
    11月2日22時30分許，先以電話對林昭安恫嚇稱：3分鐘內趕
    快跑，否則命會休掉不見等語，隨即持土製鋼管手槍1枝、
    霰彈1顆，前往臺北縣新莊市○○街83巷1號「瀚昇商店」前
    ，朝該商店開槍，致店員李忠寶受傷，因認被告乙○○涉犯
    刑法第305條、第271條第2項、第1項等罪名，與前開論罪科
    刑之犯罪事實，有牽連犯之裁判上一罪關係。惟查，被告自
    承受託寄藏之時，並無用以犯罪之意，且併辦部分之犯行距
    被告寄藏時間已4年餘，自難認被告受託寄藏時已有犯罪之
    意圖，是併辦之犯行與本案之犯罪事實並無牽連犯之裁判上
    一罪關係，應退由檢察官另行偵辦。
據上論斷，應依刑事訴訟法第369條第1項前段、第364條、第299
條第1項前段、槍砲彈藥刀械管制條例第7條第4項、第12條第4項
、修正前槍砲彈藥刀械管制條例第11條第4項、刑法第2條第1項
、第11條前段、第55條、第56條、第47條、第42條第3項、第38
條第1項第1款，判決如主文。
本案經檢察官錢漢良到庭執行職務。
中　　華　　民　　國　　94　　年　　7 　　月　　29　　日
　　　　　　　　　刑事第十六庭  審判長法　官　曾德水
　　　　　　　　　　　　　　　　　　  法　官　杜惠錦
　　　　　　　　　　　　　　　　　　  法　官　廖紋妤
以上正本證明與原本無異。
如不服本判決，應於收受送達後十日內向本院提出上訴書狀，其
未敘述上訴之理由者並得於提起上訴後十日內向本院補提理由書
（均須按他造當事人之人數附繕本）。
                                      書記官　王增華
中　　華　　民　　國　　94　　年　　8 　　月　　3 　　日
附錄：本案論罪科刑法條全文
現行槍砲彈藥刀械管制條例
第7條第4項
未經許可，持有、寄藏或意圖販賣而陳列第一項所列槍砲、彈藥
者，處五年以上有期徒刑，併科新台幣一千萬元以下罰金。
第12條第4項
未經許可，持有、寄藏或意圖販賣而陳列子彈者，處五年以下有
期徒刑，併科新台幣三百萬元以下罰金。
修正前槍砲彈藥刀械管制條例
第11條第4項：
未經許可，持有、寄藏或意圖販賣而陳列第一項所列槍砲者，處
一年以上七年以下有期徒刑，併科新臺幣七百萬元以下罰金。
